臺灣桃園地方法院民事判決　九十二年度重訴字第三一九號
　　原　　　告　乙○○
　　被　　　告　甲○○
右當事人間請求返還金錢事件，於民國九十三年一月八日言詞辯論終結，本院判決如
左：
    主    文
被告應給付原告新臺幣壹仟肆佰柒拾萬元。
訴訟費用由被告負擔。
    事    實
甲、原告方面：
一、聲明：如主文所示。
二、陳述：
（一）原告於民國九十年八月二十八日以買賣總價新臺幣（下同）一億三千多萬元出
      售祖產與訴外人張馨勻，訴外人張馨勻分成數次給付該筆買賣價金，而兩造為
      夫妻，於九十年九月初因被告於聯邦銀行內壢分行第○二五─五五○─八○一
      五四六─五號帳戶（下稱系爭帳戶）之存款僅餘二千多元，故被告將該帳戶存
      摺、印章、提款卡交由原告保管使用，嗣原告於九十年九月五日受領系爭買賣
      價金第二次分期款一千八百八十三萬元（付款人為新竹國際商業銀行新明分行
      ，發票日為九十年九月五日，票面金額為一千八百八十三萬元，票據號碼為Ａ
      Ａ0000000號之支票一紙），原告遂將該一千八百八十三萬元之買賣價
      金存入系爭帳戶中，並將其中一千八百萬元分成四筆辦理定期存款，其中三筆
      各五百萬元，另一筆為三百萬元，原告於九十二年七月二十二日發現系爭帳戶
      之存摺遺失，經詢問被告後始知系爭帳戶之存摺、印章及提款卡均由被告取走
      ，然系爭帳戶內尚有定期存款三筆，分別為五百萬元、五百萬元及四百七十萬
      元，共計一千四百七十萬元，原告因無力負擔其子女之生活及就學費用，爰基
      於所有權人之地位訴請被告返還如聲明所示。
（二）原告對被告向鈞院聲請假扣押系爭帳戶中之一千四百七十萬元後，被告仍至聯
      邦銀行辦理三次解約，如該帳戶中之款項係原告所贈與被告，則被告無庸辦理
      解約，並將該帳戶之存摺擅自取走，且被告亦應知悉系爭帳戶中被提領一百萬
      元及二百萬元之用途，然被告對於原告提領系爭帳戶款項之用途竟無所悉，顯
      與常情有違，且原告不應該會動用已贈與被告之款項，另被告委由律師寄發之
      信函亦未提及有贈與一事，從而原告實未將系爭帳戶中之任何款項贈與被告，
      亦無被告所稱原告欲分配財產之情事，被告對贈與一事應負舉證之責。
（三）原告於九十年十二月二十一日在新竹國際商業銀行中原分行匯款二百五十萬元
      至被告於郵局所開設之帳戶，該筆二百五十萬元款項始屬贈與性質，則原告如
      已將系爭帳戶之款項贈與被告，就不應會再贈與二百五十萬元給被告，可知被
      告所言不實。
三、證據：提出下列證據為證，並聲請訊問證人邱余新妹、郭秀珠、楊熾華、謝佳雯
    、魏玉枝。
原證一：不動產買賣契約書節本四紙。
原證二：原告郵政存簿節本二紙、被告聯邦銀行內壢分行第○二五─五五○─八○一
  　    五四六─五號帳戶存摺節本三紙、存單明細表影本二紙。
原證三：本院九十二年度執全字第一六一○號假扣押強制執行事件執行命令影本一份
        。
原證四：原告新竹國際商業銀行存摺節本二紙、匯款副通知書影本一紙。
乙、被告方面：
一、聲明：駁回原告之訴。
二、陳述：
（一）原告與被告於七十四年十二月結婚，婚後被告仍繼續上班貼補家用，並教養原
      告與前妻所生之三個子女，而原告於九十年八月所出售之土地曾於八十年間另
      行出賣與第三人，但在收取第三人定金五百萬元後，因原告事後反悔，才在第
      三人付第一次買賣價金時退還所受領之定金五百萬元，並同時賠償第三人違約
      金五百萬元，因原告須與其兄分別負擔違約金各二百五十萬元，被告即為原告
      籌借支應該筆違約金，嗣原告於九十年八月再次出售該筆土地時，買賣之總價
      金為一億三千多萬元，因先前出售該筆土地之總價金僅一千一百多萬元，兩者
      相差十倍之多，原告念及被告辛苦持家及可獲取上開買賣價金之差價，遂在收
      取第二次買賣價金一千八百八十三萬元之支票時以贈與方式存入被告名下之系
      爭帳戶內，因贈與之金額龐大，為避免麻煩，被告並未向任何人告知，而該筆
      一千八百八十三萬元款項存入系爭帳戶內約有二年的時間，原告均無異議，嗣
      由兩造共同使用系爭帳戶內之款項。
（二）自九十一年底以來被告發現原告行為異常，經被告查訪後發現原告另結新歡，
      被告乃於九十二年七月二十一日晚上會同娘家親人至新竹揭發原告外遇實情，
      然原告惱羞成怒將一切責任歸咎於被告，並向鈞院聲請扣押先前原告贈與被告
      之上開款項，原告除對被告施暴外，並於九十二年十月二十日向鈞院訴請離婚
      ，及向臺灣桃園地方法院檢察署對被告提出竊盜告訴。
（三）原告於九十年七月退休後每月可領取之退休俸約五萬多元，且原告先前曾借貸
      其姊之女六百萬元，每月可收取之本息約有五萬元，加上原告有其他租金之收
      入等，原告仍有一千七百多萬元之款項可供使用。反觀被告在中壢工業區上班
      ，每月領取微薄薪資，並無多餘存款可供使用，故原告贈與系爭帳戶中之款項
      係作為被告日後生活保障之用。
三、證據：提出下列證據為證。
被證一：原告所書寫之信函影本一份。
被證二：安誠律師事務所函影本一份。
    理    由
一、本件原告起訴主張：原告於九十年八月二十八日因出售祖產可獲得之買賣總價金
    計有一億三千多萬元，而該筆買賣價金分成數次受領，復因被告將其名下系爭帳
    戶之存摺、印章及提款卡於九十年九月初交由原告保管使用，故原告將其中一筆
    買賣價金一千八百八十三萬元存入系爭帳戶中，嗣原告曾由該帳戶提領數筆款項
    使用，於九十二年七月二十一日被告在未經告知原告之情形下，擅自將系爭帳戶
    之存摺、印章及提款卡取走，而系爭帳戶尚有存款一千四百七十萬元，經原告向
    被告催討，被告均置之不理，爰基於所有權人之地位訴請被告返還一千四百七十
    萬元等情。
二、被告則以：原告於九十年八月間所出售之祖產曾於八十年間另行出賣與第三人，
    因原告事後反悔，故原告須給付第三人違約金二百五十萬元，而該筆違約金係由
    被告向他人借貸所得，從而，原告為念及被告之辛勞及考量被告日後生活之保障
    ，原告才將系爭帳戶之款項贈與被告，故原告請求將已贈與被告之款項返還並無
    理由等語，資為抗辯。
三、原告主張其於九十年八月二十八日因出售祖產而得分期受領數筆買賣價金，復因
    被告將其名下系爭帳戶之存摺、印章及提款卡於九十年九月初交由原告保管使用
    ，故原告於九十年九月五日將其中一筆買賣價金一千八百八十三萬元存入系爭帳
    戶中，原告曾使用該帳戶提領數筆款項使用，迄至九十二年七月二十一日被告將
    系爭帳戶之存摺、印章及提款卡取走時，該帳戶尚餘一千四百七十萬元等情，業
    據其提出不動產買賣契約書節本四紙、被告聯邦銀行內壢分行第○二五─五五○
  　─八○一五四六─五號帳戶存摺節本三紙、存單明細表影本二紙為證，被告對此
    並不爭執，是原告此部分主張堪信屬實，原告復主張因被告無權使用該帳戶中所
    剩餘之存款一千四百七十萬元，故被告應將該款項返還等語，惟被告抗辯該帳戶
    一千四百七十萬元係因原告念及被告之辛勞所為之贈與，原告不得事後再請求被
    告將已贈與之款項返還等語，茲本件所應審究者為原告有無將一千四百七十萬元
    贈與被告。
四、按當事人主張有利於己之事實者，就其事實有舉證之責任，民事訴訟法第二百七
    十七條前段定有明文，次按「稱贈與者，謂當事人約定，一方以自己之財產無償
    給與他方，他方允受之契約」，民法第四百零六條亦定有明文。本件被告抗辯系
    爭帳戶中所餘之一千四百七十萬元係由原告贈與所得云云，為原告所否認。經查
    ，原告主張因被告同意將系爭帳戶借予原告使用，故原告持有系爭帳戶之存摺、
    印章，並得對該帳戶之存款自由處分使用等情，為被告所不爭執，有本院九十三
    年一月八日言詞辯論筆錄在卷為憑，是原告於九十年九月五日將一千八百八十三
    萬元之買賣價金存入系爭帳戶中之事實，並無法逕行認定原告欲將該筆買賣價金
　　贈與被告。又被告自陳對於系爭帳戶內存款之流向並不清楚，且因被告之薪水均
　　係匯入其名下郵局帳戶，故被告平常沒有用系爭帳戶等語（參見本院九十二年十
　　月一日準備程序筆錄及九十三年一月八日言詞辯論筆錄），而原告主張其曾於九
　　十年十二月二十一日匯款二百五十萬元至被告名下中壢一支郵局帳戶中，該二百
　　五十萬元係贈與被告等情，有原告新竹國際商業銀行存摺節本二紙、匯款副通知
　　書影本一紙附卷可稽，是原告如欲贈與款項給被告，為避免帳目不清，理應會將
　　贈與之款項存至被告名下之郵局帳戶，而不會存入被告不常使用且已借予原告使
　　用之系爭帳戶，又原告如已將系爭帳戶之款項贈與被告，則被告當應隨時瞭解系
　　爭帳戶之使用情形，然被告卻對系爭帳戶之存款流向不聞不問，顯與事理有違。
    至被告抗辯原告係為感謝被告持家之辛勞而將系爭帳戶中之款項贈與被告等語，
    並提出原告所書寫之信函為憑，然依該信函內容所載，並未提及關於原告欲將系
    爭帳戶中之款項贈與被告之情事，是該信函亦不足以認定原告為體諒被告持家之
    辛勞而有贈與之意思表示，被告對於原告業將系爭帳戶之款項贈與被告一節並未
    能舉證以實其說，是被告抗辯自不足採。
五、綜上所述，原告主張其係向被告借用系爭帳戶，對於系爭帳戶之款項原告並無要
    贈與被告之意思表示等情，應堪信實。從而，原告基於所有權人之地位訴請被告
    將系爭帳戶中所餘款項計一千四百七十萬元返還與原告，為有理由，應予准許。
六、據上論結，本件原告之訴為有理由，依民事訴訟法第七十八條，判決如主文。
中　　　華　　　民　　　國　　九十三　　年　　　一　　　月　　二十九　　日
                                臺灣桃園地方法院民事第一庭
~B審判長法官　郭琇玲
~B　　　法官　張天民
~B　　　法官　林哲賢
右為正本係照原本作成
如對本判決上訴，須於判決送達後廿日內向本院提出上訴狀
中　　　華　　　民　　　國　　九十三　　年　　　一　　　月　　二十九　　日
~B法院書記官　陳淑芬
